【裁判字號】    96,訴,1016
【裁判日期】    970507
【裁判案由】    強盜
【裁判全文】
臺灣屏東地方法院刑事判決              96年度訴字第1016號
公  訴  人  臺灣屏東地方法院檢察署檢察官
被      告  丁○○
選任辯護人  戊○○律師
被      告  丙○○
選任辯護人  曾慶雲律師
上列被告因強盜案件，經檢察官提起公訴（95年度偵字第6992號
），本院判決如下：
    主  文
丁○○意圖為自己不法之所有，結夥三人以上攜帶兇器毀壞安全
設備於夜間侵入住宅，以強暴，至使不能抗拒，而取他人之物，
累犯，處有期徒刑玖年。
丙○○意圖為自己不法之所有，結夥三人以上攜帶兇器毀壞安全
設備於夜間侵入住宅，以強暴，至使不能抗拒，而取他人之物，
處有期徒刑玖年。
    事  實
一、丁○○前於民國91年間，因施用毒品案件，經本院各判處有
    期徒刑10月、6 月，應執行有期徒刑1 年2 月確定；又於92
    年間，因施用毒品案件，經本院判處有期徒刑7 月確定，接
    續執行之，合併計算刑期後，於94年1 月11日假釋付保護管
    束，甫於94年3 月12日縮刑期滿執行完畢。乙○○（已歿）
    於95年7 月19日某時，在甲○○○○位於屏東縣萬巒鄉○○
    村○○路2 號之住處前，聽聞同村認識之居民甲○○○○之
    次子古廣順（已歿）去郵局領款，獲悉甲○○○○住處存放
    現金，即於95年7 月20日凌晨1 時40分許，夥同其舅丙○○
    及友人丁○○，在萬巒鄉○○村○○路與永平路口土地公廟
    內商議後，即共同意圖為自己不法之所有，攜帶客觀上足對
    人之生命、身體構成威脅而屬兇器之鉗子1 支（未扣案），
    未經甲○○○○之同意，逕侵入甲○○○○上址住處一同飲
    酒，迄於同日凌晨2 時許，乙○○、丁○○、丙○○未經甲○○○○同意，欲進入甲○○○○放錢之房間，該房門有扣
    上鐵質門扣，再加鎖頭鎖住以防閑，乙○○遂持上開鉗子，
    剪斷該牆壁端屬安全設備之鐵質門扣而毀壞之，偕同丁○○
    進入該房間內，與此同時，丙○○為排除年近八旬且瘦小、
    亦在該客廳之甲○○○○之防衛，遂以暴力強制將之拉起，
    並推出屋外，再從屋內閂上大門，將甲○○○○反鎖屋外至
    使不能抗拒，並毆打古廣順至使躲進廚房不能抗拒，乙○○
    與丁○○進入該房間後，見有抽屜上鎖之鐵製書桌，復持上
    開鉗子撬開抽屜鎖頭而損壞之，足以生損害於甲○○○○，
    進而從該抽屜內發現甲○○○○與古廣順於95年7 月19日從
    萬巒郵局古廣順帳戶領出並以月曆包裹之新臺幣（下同）3
    萬元現金，乙○○分得2 萬元，丁○○分得1 萬元，丁○○
    、丙○○先離去，甲○○○○始得進入屋內，隨即察看發覺
    錢不見，即質問乙○○，但未獲置理，乙○○稍後離去，於
    兩週內陸續買酒及小菜宴請丙○○4 、5 次，以資酬謝。甲○○○○原不敢報案，經警訪視甲○○○○，始悉上情。
二、案經甲○○○○訴由屏東縣警察局內埔分局報告臺灣屏東地
    方法院檢察署檢察官偵查起訴。
    理  由
一、有關證據能力：
    (一)被告之自白，非出於強暴、脅迫、利誘、詐欺、疲勞訊問
      、違法羈押或其他不正之方法，且與事實相符者，得為證
      據，刑事訴訟法第156 條第1 項定有明文。而被告丁○○
      、丙○○於警詢、偵訊中所為對己不利之供述，查無不正
      訊問之情形，揆諸首揭說明，均有證據能力。
    (二)被告以外之人於審判外之言詞或書面陳述，除法律有規定
      者外，不得作為證據，刑事訴訟法第159 條第1 項定有明
      文。但有例外：
      1.證人即告訴人甲○○○○、證人即同案被告乙○○於偵
        查中對檢察官所為之陳述，雖屬傳聞證據，惟被告以外
        之人於偵查中向檢察官所為之陳述，除顯有不可信之情
        況者外，得為證據，刑事訴訟法第159 條之1 第2 項另
        有規定。所謂不可信之情況，法院應審酌被告以外之人
        於陳述時之外在環境及情況，例如：陳述時之心理狀況
        、有無受到外力干擾等，以為判斷之依據（法院辦理刑
        事訴訟案件應行注意事項第89點參照）。上開證人供述
        ，查無任何外力干擾等不可信之情況，且均依法具結，
        依此項規定，應有證據能力。
      2.證人即被害人古廣順於警詢中之陳述，雖屬傳聞證據，
        惟證人於審判中有死亡情形者，其於警詢中所為之陳述
        ，經證明具有可信之特別情況，且為證明犯罪事實之存
        否所必要者，得為證據，刑事訴訟法第159 條之3 第1
        款亦有明文。所謂經證明具有可信之特別情況，指陳述
        時之外在環境及情況具有特別可信之情形（法院辦理刑
        事訴訟案件應行注意事項第91點參照）。證人古廣順於
        95年11月30日死亡，有個人除戶資料查詢結果1 紙附卷
        可考（見臺灣屏東地方法院檢察署95年度偵字第5619號
        偵查卷宗【下稱偵一卷】第42頁），其於95年9 月14日
        在屏東縣警察局內埔分局偵查隊所為與本案有關之陳述
        ，係受警方通知協助調查，指證相識之同案被告乙○○
        經常無故侵入告訴人住處之素行，有警詢調查筆錄在卷
        可證（見屏東縣警察局內埔分局內警偵字第0950009883
        號刑案偵查卷宗【下稱警一卷】第7 頁至第8 頁），其
        陳述時之外在環境及情況，顯未受外力影響而特別可信
        ，就同案被告乙○○如何得知證人古廣順去郵局提款，
        提供必要之佐證，依此款規定，應有證據能力。
      3.古廣順於萬巒郵局帳號00000000000000帳戶之郵政存簿
        儲金簿影本1 份，雖屬傳聞證據，惟除顯有不可信之情
        況外，從事業務之人於業務上或通常業務過程所須製作
        之紀錄文書、證明文書，亦得為證據，刑事訴訟法第
        159 條之4 第2 款復有明文。該郵政存簿儲金簿，乃郵
        局通常業務過程所須製作之帳戶交易明細之紀錄文書，
        依此項規定，即有證據能力。
    (三)法院或檢察官因調查證據及犯罪情形，得實施勘驗，刑事
      訴訟法第212 條定有明文。本案偵查中，檢察官於95年12
      月21日履勘告訴人住處，所為之勘驗筆錄、屋內配置圖及
      履勘照片23張，自有證據能力。
    (四)警察拍攝被告丁○○、同案被告乙○○之現場模擬照片4
      張、告訴人住處外觀照片2 張，既非供述證據，亦無違法
      取得證據之情形，自有證據能力。
二、訊據被告丁○○、丙○○固坦承於案發當晚，有前往告訴人
    甲○○○○上址住處，與同案被告乙○○一同飲酒之事實，
    惟矢口否認有何強盜犯行，於審理中均辯稱：據乙○○事後
    另行告知，錢於案發前已被乙○○偷走，伊沒有拿錢云云。
    經查：
    (一)證人即告訴人甲○○○○於審理中到庭結證稱：案發時，
      伊房門有扣上門扣再以鎖頭上鎖，伊看到乙○○用鉗子剪
      壞牆壁端之門扣，被剪壞之門扣事後已鬆脫，並看到丁○○與乙○○進入伊房間內，因丙○○把伊推出屋外反鎖，
      伊沒看到破壞抽屜鎖頭之過程，但從屋外有聽到丁○○與
      乙○○討論拿錢之事，古廣順留在屋內，伊再進入屋內時
      ，就發現原本放錢上鎖之抽屜被弄壞，找不到錢，丁○○
      、丙○○先離去，伊質問乙○○，未獲置理；乙○○等人
      平時就經常擅自至伊住處飲酒，命伊作菜，飲酒後會推伊
      、抓伊頭髮，丙○○還曾毆打伊至流血，丁○○沒有打伊
      等語屬實（見本院卷第頁138 背面至第140 頁背面）。並
      於偵訊中結證稱：於95年7 月20日凌晨2 時許，乙○○、
      丁○○、丙○○到伊住處客廳飲酒，然後伊被丙○○推到
      屋外反鎖，沒力氣反抗，再進去時，就發現房間內之抽屜
      鎖頭壞掉，從郵局領回來之3 萬元，是用橡皮筋綁月曆包
      裹鎖在抽屜內，也不見了，起初擔心報案會被打等語屬實
      （見偵一卷第48頁至第49頁）。
    (二)證人即被害人古廣順於警詢中證稱：乙○○時常趁告訴人
      與伊共居之住處大門未鎖時，擅自侵入且賴著不走，有時
      還會在客廳睡覺、飲酒，多次被警察趕走後又回來等語（
      見警一卷第7 頁背面至第8 頁）。可見同案被告乙○○甚
      有機會聽聞古廣順去郵局領款之事，且核與證人甲○○○○所稱經常遭被告等無故侵入住宅之事相符。
    (三)證人即同案被告乙○○於偵訊中結證稱：於95年7 月20日
      凌晨1 時40分許，在萬巒鄉○○村○○路與永平路口土地
      公廟內，丁○○、丙○○（伊舅舅）及伊商議要拿告訴人
      的錢，伊是前一天在告訴人住處前聽聞古廣順去郵局領款
      ，所以知道告訴人住處有錢，商議畢，即前往告訴人住處
      ，當時告訴人在客廳，丁○○有進入告訴人房間，再將房
      內的抽屜鎖破壞，取走抽屜內之3 萬元，是丙○○將告訴
      人從椅子上拉起，將之推到屋外，再將大門反鎖，並毆打
      古廣順，使之躲進廚房裡，丁○○分得1 萬元，伊分得2
      萬元，伊於事後兩週內買酒及小菜宴請丙○○4 、5 次等
      語（見臺灣屏東地方法院檢察署95年度偵字第6992號偵查
      卷宗【下稱偵二卷】第9 頁）。核與證人甲○○○○證述
      情節相符。
    (四)被告丁○○於警詢中供稱：於95年7 月20日凌晨2 時許，
      是乙○○持鉗子將告訴人房門之鐵片門扣剪斷，伊就趁機
      進入房間內，是丙○○徒手將告訴人推出屋外，再將大門
      閂上，事後伊最先離去等語（見屏東縣警察局內埔分局內
      警刑字第0950012095號刑案偵查卷宗【下稱警二卷】第3
      頁背面至第4 頁背面）。並於偵訊中供稱：當時告訴人在
      客廳，丙○○就將告訴人推出屋外等語（見偵二卷第10頁
      ）。可見證人甲○○○○所述情節非虛，而被告丁○○就
      前述強盜犯行，確有犯意聯絡及行為分擔。
    (五)被告丙○○於警詢中供稱：於95年7 月20日凌晨2 時許，
      告訴人見丁○○、乙○○（伊外甥）及伊在屋內，要趕伊
      等三人出去，伊就把大門閂上，不讓告訴人進來等語（見
      警二卷第6 頁背面至第7 頁）。並於偵訊中供稱：當時告
      訴人一直嘮叨，伊就將告訴人推到大門外反鎖，當時古廣
      順在廚房裡面，以前伊向乙○○要根香菸都很難，但案發
      後一週內，乙○○即請伊飲酒2 、3 次等語（見偵二卷第
      7 頁至第8 頁）。可見被告丙○○等人於案發當日凌晨，
      確有違反告訴人之意願，侵入告訴人住處，並施用暴力將
      告訴人趕到屋外之事實，並可見證人乙○○所供於案發後
      一反常態地多次買酒及小菜宴請被告丙○○等情非虛。
    (六)偵查中檢察官於95年12月21日履勘告訴人住處，發現：1.
      「告訴人房門旁之門扣已消失，至其鄰覓得同型門扣，為
      鐵製，長約4 公分，嵌入水泥門柱，適可與告訴人房門上
      之鐵質長條相結合」，核與證人甲○○○○所稱，其門扣
      因遭同案被告乙○○剪壞而鬆脫等語相符；2.「房間內抽
      屜鎖孔被撐開」，核與證人甲○○○○、乙○○所稱房內
      抽屜鎖被破壞等情相符；3.「客廳有藤椅1 張係告訴人坐
      臥慣用」，核與證人乙○○所稱告訴人遭被告丙○○從客
      廳椅子上拉起等語相符；4.「該屋大門內側可上閂反鎖」
      ，核與證人甲○○○○、乙○○、被告丁○○、丙○○所
      述，被告丙○○將告訴人推到屋外反鎖一節相符；5.「告
      訴人身高僅約140 公分」，可見告訴人身形瘦小（且出生
      於民國17年，年事已高，有本院查核其年籍資料無誤），
      其於明知被告等強取其財物之情況下，無力抗拒或索討等
      情屬實。以上情形，有勘驗筆錄、屋內配置圖及履勘照片
      23張附卷可稽（見偵一卷第58頁至第72頁）。另有被告丁○○、同案被告乙○○之現場模擬照片4 張、告訴人住處
      外觀照片2 張附卷可佐（見警二卷第29頁至第31頁）。
    (七)古廣順於萬巒郵局帳號00000000000000之帳戶，自92年間
      結餘0 元（嗣因利息結餘1 元）起，直至95年7 月19日始
      有交易紀錄，當日有現金存款55萬2870元、現金提款3 萬
      元，有該郵政存簿儲金簿影本1 份在卷可憑（見偵一卷第
      51頁至第53頁），堪認告訴人及被害人古廣順遭強盜之3
      萬元，乃甫於案發前從郵局提領無訛。
    (八)至同案被告乙○○於準備程序中改稱：伊於案發前一週已
      獨自偷走該3 萬元云云（準備程序後死亡）。然乙○○所
      謂案發前一週，當時古廣順郵局帳戶根本無存款，遑論與
      前述交易紀錄所示提領3 萬元之日期亦不符，更與乙○○
      自己偵訊中結證之內容完全違背，顯係事後與被告丁○○
      、丙○○勾串之詞，自無可採。
    (九)綜上所述，事證明確，被告丁○○、丙○○所辯顯係卸責
      之詞，殊不足採，其等強盜犯行堪以認定，應依法論科。
三、按所謂強暴，謂直接或間接對於人之身體施以暴力，壓制被
    害人之抗拒，或使被害人處於不能抗拒之狀態；所謂脅迫，
    係指以言詞或舉動（如持刀等是）威嚇要脅，以逼迫被害人
    就範而任其擺佈者而言（最高法院82年度台上字第3842號、
    77年度台上字第3642號裁判要旨參照）。刑法上所謂夜間，
    為日出前日沒後，最高法院29年滬上字第63號著有判例。刑
    法第321 條第1 項第2 款所謂「其他安全設備」，係指除門
    扇牆垣以外，依通常觀念足認為防盜之一切設備而言（最高
    法院78年度台上字第4418號裁判要旨參照）。所謂安全設備
    ，既係緊接於門扇牆垣之下，細繹立法旨趣，當係指土地上
    工作物而言，鎖在一般人觀念上，雖屬防盜之用，然非泛指
    一切可以移動物上所裝設之鎖（臺灣高等法院暨所屬法院67
    年度法律座談會刑事類第23號研討結果參照）。刑法第321
    條第1 項第3 款之攜帶兇器竊盜罪，係以行為人攜帶兇器竊
    盜為其加重條件，此所謂兇器，其種類並無限制，凡客觀上
    足對人之生命、身體、安全構成威脅，具有危險性之兇器均
    屬之，且祇須行竊時攜帶此種具有危險性之兇器為已足，並
    不以攜帶之初有行兇之意圖為必要，最高法院79年台上字第
    5253號著有判例。刑法第321 條第1 項第4 款所稱結夥三人
    ，係以結夥犯全體俱有責任能力及有犯意之人為構成要件；
    結夥三人以上犯罪，應以在場共同實施或在場參與分擔實施
    犯罪之人為限，不包括同謀共同正犯在內；結夥三人以上竊
    盜罪之各結夥人，應就全部犯罪結果負責任，自應援引刑法
    第28條之共犯規定辦理，最高法院30年上字第1240號、76年
    台上字第7210號、51年台上字第1816號著有判例。共同正犯
    在犯意聯絡範圍內之行為，應同負全部責任；共同正犯間，
    非僅就其自己實施之行為負其責任，並在犯意聯絡之範圍內
    ，對於他共同正犯所實施之行為，亦應共同負責，最高法院
    91年台上字第50號、32年上字第1905號分別著有判例。
四、核被告二人與同案被告乙○○共謀，推由丙○○強行將告訴
    人甲○○○○推出屋外並反鎖，又毆打被害人古廣順，至使
    其二人不能抗拒，任由被告丁○○、同案被告乙○○取走其
    財物，屬強暴方法之強盜行為。被告丁○○、丙○○及同案
    被告乙○○，於凌晨2 時許，擅自進入告訴人住處，屬夜間
    侵入住宅；又同案被告乙○○破壞鐵質門扣之防盜效能與外
    觀，屬毀壞安全設備；又同案被告乙○○所攜帶之鉗子，足
    以毀壞鐵製安全設備，可見該鉗子客觀上對人之生命、身體
    、安全構成威脅，應屬兇器無疑；又彼等三人俱有責任能力
    及犯意聯絡，同時在場實行強盜構成要件行為，屬結夥三人
    以上，在意圖為自己不法所有犯意聯絡之範圍內，均為共同
    正犯，對被告丙○○所實行之強暴行為、同案被告乙○○所
    實行之攜帶兇器、毀壞安全設備之行為，均應共同負責。從
    而被告丁○○、丙○○所為，係犯強盜罪而有於夜間侵入住
    宅、毀壞安全設備、攜帶兇器、結夥三人以上之情形，構成
    刑法第330 條第1 項之加重強盜罪。又共同損壞告訴人抽屜
    鎖頭之防盜效能與外觀，因該可移動物所裝設之鎖，非屬安
    全設備（臺灣高等法院暨所屬法院67年度法律座談會刑事類
    第23號研討結果參照），另犯刑法第354 條之毀損器物罪；
    按排除一切防盜設備，均在其犯意聯絡及行為分擔之範圍內
    。至於夜間侵入住宅、毀壞安全設備，已結合於所犯加重強
    盜之罪質中，自不能於論以加重強盜罪外，更行論以無故侵
    入住宅罪或毀損罪（最高法院25年上字第492 號、27年上字
    第1887號判例要旨、92年度台非字第6 號判決見解參照）。
    被告等以一行為觸犯加重強盜罪、毀損器物罪，為想像競合
    犯，應依刑法第55條規定，從一重之加重強盜罪處斷。起訴
    法條僅論以攜帶兇器強盜罪，雖漏未記載於夜間侵入住宅、
    毀壞安全設備、結夥三人以上之加重條件，惟有數款加重條
    件，仍屬實質上之一罪，所犯之加重強盜罪名相同，自毋庸
    變更起訴法條（最高法院67年台上字第2848號判例要旨、76
    年度台上字第3291號裁判要旨參照）。起訴法條亦漏未論及
    毀損器物罪，惟該罪與起訴法條有裁判上一罪之關係，應為
    起訴效力所及，且業經公訴檢察官補正（見本院卷第138 頁
    ），故本院毋庸諭知變更法條。被告丁○○前有如事實欄所
    載之罪刑執行情形，有臺灣高等法院被告前案紀錄表附卷可
    參，其受徒刑之執行完畢，5 年以內故意再犯有期徒刑以上
    之罪，為累犯，應加重其刑。爰審酌被告二人犯罪之動機係
    貪圖不勞而獲，目的係強取他人財物，為使告訴人及其子被
    害人古廣順不能抗拒，竟恃強凌弱，將告訴人強制推出門外
    反鎖，不顧夜深露重而使年近八旬之告訴人獨立於屋外，並
    毆打被害人古廣順，以強暴手段遂行強盜犯行，並結夥三人
    以眾暴寡，所攜帶之鉗子雖未用以行兇，仍有潛在危險性，
    又任意毀壞他人之門扣及抽屜鎖頭，堂而皇之於夜間侵入他
    人住宅之情節，手段非善，其中被告丙○○負責施用暴力，
    惡性較重，況被告二人與同案被告乙○○皆有犯罪前科（被
    告丙○○不構成累犯），有上開前案紀錄表可參，均素行不
    良，且於案發前多次擅自侵入告訴人住處飲酒，並欺凌告訴
    人，可見彼等三人習以鳩佔鵲巢，無賴至極，不知感念，又
    得寸進尺，再犯強盜罪，所盜3 萬元，對告訴人或被害人古
    廣順經濟狀況而言，亦非少數，並足造成告訴人心靈受創，
    對社會治安影響非淺，猶飾詞否認犯行，絲毫未見悔意，顯
    見犯後態度不佳，量刑自不宜從輕（公訴檢察官求刑各10年
    ）；惟念告訴人身體並未受傷等一切情狀，各量處如主文所
    示之刑，以示懲儆。
據上論斷，應依刑事訴訟法第299 條第1 項，刑法第28條、第
330 條第1 項、第321 條第1 項第1 款、第2 款、第3 款、第4
款、第354 條、第47條第1 項、第55條，刑法施行法第1 條之1
，判決如主文。
本案經檢察官李賜隆到庭執行職務
中    華    民    國    97    年    5     月    7     日
                  刑事第四庭    審判長法  官  莊鎮遠
                                      法  官  王炳人
                                      法  官  蔡嘉裕
以上正本證明與原本無異。
如不服本判決，應於收受本判決送達後10日內，向本院提出上訴
書狀（應敘述具體理由並附繕本），其未敘述上訴理由者，至遲
應於上訴期間屆滿後20日內，向本院補提理由書狀，切勿逕送上
級法院。
中    華    民    國    97    年    5     月    7     日
                                      書記官  許倬維
附錄論罪科刑法條：
刑法第330條第1項
犯強盜罪而有第321 條第1 項各款情形之一者，處7 年以上有期
徒刑。
刑法第354條
毀棄、損壞前二條以外之他人之物或致令不堪用，足以生損害於
公眾或他人者，處2 年以下有期徒刑、拘役或5 百元以下罰金。


司法院資訊處製作；財團法人民間司法改革基金會備份。
